臺灣臺北地方法院民事裁定
111年度抗字第253號
抗  告  人  馨琳揚企管顧問有限公司


法定代理人  唐明良  
代  理  人  謝明華  
相  對  人  陳榮志  

上列當事人間請求本票裁定事件，抗告人對於民國111年3月28日
本院司法事務官所為111年司票字第4202號民事裁定提起抗告，
本院裁定如下：
    主  文
原裁定廢棄。
相對人於民國101年10月9日簽發之本票內載憑票交付抗告人新臺
幣27,700元，其中新臺幣20,772元及自民國108年9月15日起至民
國110年7月19日止，按日息萬分之5.47計算之利息，自民國110
年7月20日起至清償日止，按週年利率16%計算之利息，得為強制
執行。
聲請程序費用及抗告程序費用新臺幣1,500元均由相對人負擔。
    理  由
一、按執票人向本票發票人行使追索權時，得聲請法院裁定後強
    制執行，票據法第123條定有明文。又執票人依票據法第123
    條規定，向本票發票人行使追索權時，聲請法院裁定對發票
    人之財產強制執行者，其性質與非訟事件無殊，法院就本票
    形式上之要件是否具備予審查為已足（最高法院56年度台抗
    字第714號裁定意旨參照）。次按，票據上記載本法所不規
    定之事項者，不生票據上之效力，票據法第12條亦有明文。
    倘票據上記載僅在表明如系爭本票原因關係債務經另紙支票
    兌現清償，系爭本票之原因關係消滅，執票人不得執系爭本
    票對發票人主張，並非對系爭本票擔任支付附以條件，應屬
    記載票據法上所不規定之事項，依票據法第12條規定，該段
    記載不生效力，執票人應得請求給付票款（臺灣高等法院暨
    所屬法院109年11月25日之109年法律座談會民事類提案第10
    號研討結果參照）。末按，抗告及再抗告，除本法另有規定
    外，準用民事訴訟法關於抗告程序之規定；非有必要，不得
    命原法院或審判長更為裁定，非訟事件法第46條、民事訴訟
    法第492條分別定有明文。
二、本件抗告人聲請及抗告意旨略以：其執有相對人於民國101
    年10月9日簽發，內載金額為新臺幣（下同）27,700元，付
    款地臺北市○○區○○路00號5樓，利息每日按萬分之5.47計算
    ，免除作成拒絕證書，到期日108年9月15日之本票1紙（下
    稱系爭本票），詎於到期日經提示未獲付款，為此提出系爭
    本票，聲請裁定就系爭本票其中20,772元及自108年9月15日
    起至110年7月19日止，按日息萬分之5.47（即週年利率19.9
    655%）計算之利息，自110年7月20日起至清償日止，按週年
    利率16%計算之利息，准許強制執行。系爭本票記載「本本
    票係供為分期付款買賣之分期款總額憑證、分期付款價金完
    全清償完畢時，本本票自動失效」，僅係表明如系爭本票原
    因關係債務經清償後，系爭本票之原因關係消滅，執票人不
    得再執系爭本票對發票人主張票據債務，並非對系爭本票擔
    任支付附以條件，應屬記載票據法上所不規定之事項，依票
    據法第12條規定，該段記載不生票據法上之效力，系爭本票
    仍為有效，執票人應得請求給付票款，原裁定遽認前揭記載
    與無條件擔任支付有所抵觸，系爭本票應屬無效，顯有違誤
    ，為此提起抗告，聲明請求廢棄原裁定等語。　　
三、經查：
㈠、系爭本票最上方有「本票」之字樣，並載有「憑票准於中華
    民國108年9月15日無條件支付台灣永旺財務服務股份有限公
    司或其指定人」、「新臺幣貳萬柒仟柒佰元整」、「付款地
    ：臺北市○○區○○路00號5樓」、「逾期付款自到期日起每日
    按票載面額萬分之五點四七計付利息」、「此票免除作成拒
    絕證書」、「發票人簽名：陳榮志」、「中華民國101年10
    月9日」等事項（見原審卷第11頁），是認系爭本票已載明
    票據法第120條第1項所規定本票之文字、憑票無條件擔任支
    付、一定之金額、發票人簽名及發票日等本票之絕對必要記
    載事項，自屬合法有效之本票。又系爭本票上記載到期日10
    8年9月15日，利息自到期日起每日按萬分之5.47計付，並載
    明免除作成拒絕證書，而抗告人之聲請意旨表示其經轉讓取
    得系爭本票，並於到期日108年9月15日提示系爭本票未獲付
    款，相對人仍積欠20,772元未付等語（見原審卷第5至7頁）
    ，揆諸首揭說明，就系爭本票為形式上審查，抗告人聲請就
    系爭本票票載金額其中20,772元及自108年9月15日起至110
    年7月19日止，按日息萬分之5.47計算之利息，自110年7月2
    0日起至清償日止，按週年利率16%計算之利息，准許強制執
    行，於法尚無不合，應予准許。
㈡、至於系爭本票正面末端雖記載「本本票係供為分期付款買賣
    之分期款總額憑證」、「分期付款價金完全清償完畢時，本
    本票自動失效」等字樣（見原審卷第11頁），然上揭記載事
    項係為說明雙方分期付款買賣申購契約書之法律關係為系爭
    本票之基礎原因關係，若有基礎原因關係清償完畢之情事，
    得援引作為抗辯，並非限制抗告人行使系爭本票之權利。況
    該記載事項係以備註之形式呈現於系爭本票上，加註於票面
    末端，並未與「無條件支付」等文字有所連貫，且相隔甚遠
    ，衡情顯非作為相對人履行本票債務之條件，又上揭註記既
    係記載票據法所不規定之事項，依票據法第12條之規定，即
    不生票據上之效力，系爭本票自屬有效。
四、綜上，抗告人聲請裁定准予就系爭本票於聲明範圍內強制執
    行，應有理由。原裁定認系爭本票上「分期付款價金完全清
    償完畢時，本本票自動失效」之註記與本票無條件擔任支付
    之本質相違，認系爭本票為無效而駁回抗告人之聲請，自有
    未洽。抗告意旨指摘原裁定不當，求予廢棄，為有理由，爰
    由本院廢棄原裁定，並另為裁定如主文第2項所示。
五、據上論結，依非訟事件法第21條第2項、第24條第1項、第46
    條、民事訴訟法第492條、第95條、第78條，裁定如主文。
中　　華　　民　　國　　111 　年　　4 　　月　　27　　日
                  民事第四庭    審判長法　官  蔡政哲
　　　　　　　　　                    法  官  林承歆
　　　　　　　　　                    法  官  蕭涵勻
以上正本係照原本作成。
本裁定不得抗告。 
中　　華　　民　　國　　111 　年　　4 　　月　　27　　日
                                      書記官  林立原